臺灣高等法院臺中分院民事判決　九十一年度訴字第四九號
　　　原　　　告　丙○○
　　　訴訟代理人　乙○○
　　　被　　　告　甲○○
右原告因被告公共危險等上訴案件，提起刑事附帶民事訴訟，請求侵權行為損害賠償
事件，經本院刑事庭裁定移送，本院判決如左：
被告應給付原告新臺幣貳佰陸拾萬捌仟壹佰肆拾伍元，及自民國九十一年四月三十
日起至清償日止，按年息百分之五計算之利息。
原告其餘之訴駁回。
訴訟費用由被告負擔。
本判決原告勝訴部分，於原告以新臺幣捌拾柒萬元為被告供擔保後，得假執行。
原告其餘假執行之聲請駁回。
甲、原告方面：
一、聲明：(一)被告應給付原告新臺幣（下同）三百三十四萬五千二百五十七元，及自
　　附帶民事訴訟訴狀繕本送達被告翌日起至清償日止，按年息百分之五計算之利息
　　。(二)並願供擔保聲准宣告假執行。
二、陳述：
(一)、被告與訴外人賴光銘為鴻吉實業有限公司（下稱鴻吉公司）之負責人兼起造人，
　　訴外人范達榕為建築師，於民國八十六年間共同投資興建位於台中縣新社鄉○○
　　段山頂小段七四、七四之一、七四之二六地號土地之建築設計，及該建物興建施
　　工期間之監造，係職司起造、建築設計、查驗之人。
(二)、鴻吉公司於八十六年間取得上開土地之蓋建權利後，即委由范達榕規劃設計為地
　　上三層地下一層之建物共二十五戶，原告買受其中一戶，門牌號碼台中縣新社鄉
　　○○街○段三十三巷一之十二號，依建築法規規定施工過程中監造人應負責監督
　　該工程之興建，然被告故意違背建築法令之規定，偷工減料，詎於八十八年九二
　　一地震時，原告之房屋因而震毀，其屋內家俱因而損害，並致原告之夫乙○○受
　　傷，被告並因本案經本院判處有期徒刑六月確定。被告之侵權行為應負賠償責任
　　，及賠償精神損害五十萬元。
三、證據：提出台中縣政府九二一震災建築物全倒證明書、建物所有權狀、房屋登記
　　明細表、預定不動產買賣契約書、佳昇電器銷貨單、繳款收據、土地增值稅繳款
　　書等影本為證，並請求勘驗及鑑價。
乙、被告方面：
　　被告未於準備程序及言詞辯論期日到場，亦未提出書狀作何聲明或陳述。
丙、本院依職權調取本院九十一年度上易字第一八二號歷審刑事卷。
　　理　由
壹、程序方面：
(一)、被告未於言詞辯論期日到場，核無民事訴訟法第三百八十六條各款所列情形，爰
　　依原告之聲請，由其一造辯論而為判決，合先敘明。
(二)、按訴狀送達後，原告不得將原訴變更或追加他訴，但減縮應受判決事項之聲明者
　　，不在此限，民事訴訟法第二百五十五條第一項第三款定有明文。本件原告原起
　　訴主張被告應連帶給付伊四百三十六萬二千七百二十元及遲延利息，後減縮為被
　　告應給付伊三百三十四萬五千二百五十七元及遲延利息，揆諸前開說明，自無須
　　得被告同意，並應准許。
貳、得心證之理由：
一、本件原告主張：被告與訴外人賴光銘為鴻吉公司之負責人兼起造人，於民國八十
　　六年間共同投資興建位於台中縣新社鄉○○段山頂小段七四、七四之一、七四之
　　二六地號土地之建築設計，及該建物興建施工期間之監造。鴻吉公司於八十六年
　　間取得上開土地之蓋建權利後，即規劃設計為地上三層地下一層之建物共二十五
　　戶，伊買受其中一戶，然被告故意違背建築法令之規定，偷工減料，詎於八十八
　　年九二一地震時，伊之房屋因而震毀，屋內家俱損害及伊夫乙○○受傷，被告並
　　經本院判處有期徒刑六月確定，爰依侵權行為之法律關係請求被告應負損害賠償
　　責任等情。求為命被告應給付伊三百三十四萬五千二百五十七元本息之判決。被
　　告未到場，亦未提出書狀作何抗辯。
二、原告主張之前揭事實，業據其提出台中縣政府九二一震災建築物全倒證明書、建
　　物所有權狀、房屋登記明細表、預定不動產買賣契約書、繳款收據、土地增值稅
　　繳款書等影本為證，並經本院九十一年度上易字第一八二號刑事判決認定，且判
　　處有期徒刑六月確定在案，復經本院依職權調取上開歷審刑事卷查核屬實。而被
　　告迄未到場爭執，亦未提出書狀以供本院斟酌，堪信原告之主張為真實。
三、按損害賠償之目的，在使被害人回復損害發生前之原狀，非使被害人因此更受利
　　益，最高法院七十九年度台上字第二三九二號著有判決可資參照，即損害賠償以
　　填補被害人損害為原則，倘無損害，即無須賠償。本件原告於八十八年一月十六
　　日向被告購買系爭土地及地上建物合計總價為三百五十萬元，有原告提出之預定
　　不動產買賣契約書影本一份為證，於同年九月二十一日因發生大地震，致其房屋
　　倒毀，後經原告聲請本院囑託臺灣省建築師公會鑑價，鑑定結果房屋為二百六十
　　三萬八千一百四十五元，有該公會臺建師鑑九一０五０號字第二四四六－三號鑑
　　估報告書一份附卷可稽，即其受損後應有狀態之價值，故原告以該金額為請求，
　　核無不合。至土地部分因地震後，其土地仍然還在，並無損害，故原告請求被告
　　賠償土地部分之損害，揆諸上開說明，尚有未合。
四、原告另謂其家俱及其夫乙○○因本次大地震受傷，並請求家俱毀損、醫療費用及
　　精神損害云云，並提出佳昇電器銷貨單影本一份為證，惟依刑事訴訟法第五百條
　　前段規定「附帶民事訴訟之判決，應以刑事訴訟所認定之事實為據。」，本件係
　　依本院刑事庭裁定移送而來，所憑已確定之九十一年度上易字第一八二號刑事判
　　決中，並未對原告所主張上開家俱及其夫乙○○受傷害之事實為認定，故原告再
　　以此主張請求損害賠償，要屬無據。
五、綜上所述，原告基於侵權行為之損害賠償請求權，請求被告賠償原告二百六十三
　　萬八千一百四十五元，及自附帶民事訴訟訴狀繕本送達被告翌日即九十一年四月
　　三十日起至清償日止，按年息百分之五計算之遲延利息部分，洵屬正當，應予准
　　許。逾此部分所為請求，為無理由，應予駁回。
六、原告陳明願供擔保，聲請宣告假執行，經核其勝訴部分，合於法律規定，酌定相
　　當擔保金額宣告之，至原告其餘假執行之聲請部分，因訴之駁回而失所附麗，併
　　予駁回。
七、據上論結：本件原告之訴，為一部有理由，一部無理由，依民事訴訟法第三百八
　　十五條第一項前段、第七十九條但書、第三百九十條第二項，判決如主文。
中　　　華　　　民　　　國　　九十一　　年　　 十二　　 月　　二十四　　日
~B1民事第七庭審判長法　官　簡清忠
~B2　　　　　　　　法　官　陳賢慧
~B3　　　　　　　　法　官　盧江陽
右為正本係照原本作成。
被告得上訴。
如對本判決上訴，須於收受判決送達後二十日內向本院提出上訴書狀，其未表明上訴
理由者，應於提出上訴後二十日內向本院提出上訴理由書（須按他造人數附具繕本）
，並繳納送達用雙掛號郵票拾份（每份拾肆元）。
上訴時應提出委任律師或具有律師資格之人之委任狀；委任有律師資格者，另應附具
律師及格證書及釋明委任人與受任人有民事訴訟法第四百六十六條之一第一項但書或
第二項（詳附註）所定關係之釋明文書影本。
~B 　 　　　　　　書記官　康孝慈
中　　　華　　　民　　　國　　九十一　　年　　 十二　　 月　　二十五　　日
附註：
民事訴訟法第四百六十六條之一（第一項、第二項）
對於第二審判決上訴，上訴人應委任律師為訴訟代理人。但上訴人或其法定代理人具
有律師資格者，不在此限。
上訴人之配偶、三親等內之血親、二親等內之姻親，或上訴人為法人、中央或地方機
關時，其所屬專任人員具有律師資格並經法院認為適當者，亦得為第三審訴訟代理人
。
　　　　　　　　　　　　　　　　　　　　　　　　　　　　　　　　　　　　Ｙ
